【裁判字號】    99,交聲,278
【裁判日期】    990831
【裁判案由】    違反道路交通管理處罰條例聲明異議
【裁判全文】
臺灣基隆地方法院交通事件裁定         99年度交聲字第278號
移送機關即
原處分機關  交通部公路總局新竹區監理所苗栗監理站
聲明異議人
即受處分人  甲○○
上列受處分人因違反道路交通管理處罰條例案件，對於交通部公
路總局新竹區監理所苗栗監理站民國99年5 月20日所為之處分（
竹監苗字第裁54-1AF195987號裁決書），聲明異議，案經臺灣苗
栗地方法院於99年7 月19日移轉管轄予本院，本院裁定如下：
    主  文
原處分撤銷，發回交通部公路總局新竹區監理所苗栗監理站。
    理  由
一、原處分意旨略以：異議人即受處分人（下稱異議人）甲○○
    為車牌號碼AZK-880 號重型機車之所有人，該重型機車於民
    國99年1月 26日下午3 時16分許，在臺北市○○○路○ 段33
    5 巷21之4 號周邊處違規停車，而遭台北市停車管理工程處
    （下稱原舉發單位）交通助理員舉發「停車車種不依規定」
    違規，經臺北市停車管理工程處於99年2 月1 日以北市交停
    字第1AF195987 號舉發違反道路交通管理事件通知單（下稱
    舉發通知單）逕行舉發，異議人未依上述通知單所載期限內
    自動到案，乃依道路交通管理處罰條例第56條第1 項第9 款
    之規定，裁處罰鍰新臺幣（下同）900元等語。
二、聲明異議意旨略以：異議人於居住處所並未收到紅單且機車
    遭人移動，爰依法聲請撤銷原處分云云。
三、按汽車停車時，在停車場內或路邊准停車處所停車時，應依
    規定停放，不得紊亂；且應依停車時間、位置、方式及車種
    之規定，道路交通安全規則第112 條第1 項第14款、第16款
    分別定有明文。又汽車駕駛人停車時，停車時間、位置、方
    式、車種不依規定者，處新臺幣（下同）600元以上1,200元
    以下罰鍰，道路交通管理處罰條例第56條第1 項第9 款亦有
    明文。再道路交通管理處罰例第92條第3 項規定授權訂定之
    違反道路交通管理事件統一裁罰基準及處理細則第5 條明定
    ：「處理違反道路交通管理事件，有關文書送達之程序，依
    行政程序法之規定」。88年2 月3 日公布並於90年1 月1 日
    施行之行政程序法，就行政機關所為有特定相對人之書面行
    政處分或行政行為之送達，於第67條至第91條定有明文規定
    ，送達，於應受送達人之住居所、事務所或營業所為之；於
    應送達處所不獲會晤應受送達人時，得將文書付與有辨別事
    理能力之同居人、受僱人或應送達處所之接收郵件人員；應
    受送達人或其同居人、受雇人、接收郵件人員無正當理由拒
    絕收領文書時，得將文書留置於應送達處所，以為送達；送
    達，不能依上述二種方式送達者，得將文書寄存送達地之地
    方自治或警察機關，並作送達通知書兩份，一份黏貼於應受
    送達人住居所、事務所、營業所或其就業處所門首，另一份
    交由鄰居轉交或置於該送達處所信箱或其他適當位置，以為
    送達，此寄存送達，由郵政機關為送達者，得將文書寄存於
    送達地之郵政機關，行政程序法第72條第1 項前段、第73條
    第1 項、第3 項、第74條第1 項、第2 項分別定有明文。是
    有關違反道路交通管理事件文書之送達，苟非已送達於應受
    送達人之住居所或營業所，尚難認已符送達之規定。故如受
    處罰人未能合法收受舉發通知之送達，即不能認受處罰人已
    經合法收受舉發通知單而逕行裁決。再按道路交通管理處罰
    條例第9 條第1 項規定：「本條例所定罰鍰之處罰，行為人
    接獲違反道路交通管理事件通知單後，於15日內得不經裁決
    ，逕依第92條第3 項之罰鍰基準規定，向指定之處所繳納結
    案；不服舉發事實者，應於15日內，向處罰機關陳述意見；
    其不依通知所定期限前往指定處所聽候裁決，且未依規定期
    限繳納罰鍰結案或向處罰機關陳述意見者，處罰機關得逕行
    裁決之」。而依道路交通管理處罰條例第92條第3 項規定授
    權訂定之「違反道路交通管理事件統一裁罰基準表」，係以
    「應到案期限」之內或逾該期限若干日「繳納罰鍰」或「到
    案聽候裁決」或「逕行裁決處罰」，作為決定裁罰金額高低
    之標準，惟依據上揭道路交通管理處罰條例第9 條第1 項之
    規定，此皆應以舉發通知單有合法送達行為人為前提，若舉
    發通知單送達程序不合法，上開道路交通管理處罰條例第9
    條第1 項規定之15日期限即無從起算，自無逾應到案日期之
    問題，更無逕行裁決處罰規定之適用。
五、經查：
  (一)異議人所有之車號AZK-880 號輕型機車，於民國99年1 月26
    日下午3 時16分許停放於臺北市○○○路○ 段335 巷21之4
    號周邊，而為臺北市停車管理工程處人員舉發之事實，有臺
    北市停車管理工程處99年6 月24日北市停管字第0993399990
    0 號函、採證照片1 紙等在卷可證。而原舉發機關函覆異議
    人略以：「經查採證照片顯示，該機車違規停車屬實，但有
    關遭外力所致問題，由於缺乏相關佐證且事後亦難以查證，
    異議人所述事項歉難採信，又基於依法行政的立場本處舉發
    並無疑義」等語明確，且觀諸採證照片，清晰可見異議人所
    有機車停放於汽車停車格內，是異議人之違規行為堪以認定
    。
  (二)異議人雖辯稱其上述機車係遭受移動云云。惟查，觀之採證
    照片，異議人所有機車並未緊鄰機車停車格，而係停放於汽
    車停車格間之空隙，衡與一般移動機車時僅要求足以容納自
    身車輛停放空間，故遭移動機車仍會置於機車停車格附近或
    邊緣，而無需大費周章將機車移動至汽車停車格；又異議人
    機車之車頭與車尾並非呈現斜停狀態，並無遭人挪動之痕跡
    ，是尚難認異議人機車有何遭他人移動之情形，故異議人以
    前詞置辯，尚無足採。異議人不依規定車種停車之違規行為
    ，業據舉發機關提出採證照片為證，是異議人前開遭他人移
    動機車之辯詞，依舉證責任轉換之原則自應由異議人舉證證
    明。則本件舉發機關值依違規事實採證舉發，尚難認有何違
    誤之處。
  (三)再本件舉發通知單係經原舉發單位以大宗掛號郵務送達方式
    ，向異議人之車籍地址即苗栗縣頭份鎮○○路52號為送達，
    並由異議人伯父張文星代為收受，此有台北五分埔郵局各類
    掛號郵件查單影本1 紙附卷可稽。惟異議人雖原設籍於車籍
    址苗栗縣頭份鎮○○路52號，但已於97年9 月22日將戶籍遷
    入基隆市○○區○○街198巷51之1號5 樓，上開車籍址為其
    祖父母居住地，異議人並未居住於該處，此有個人基本資料
    查詢結果、車號查詢重型機車車籍資料、本院公務電話紀錄
    表各1紙附卷可稽，是上開車籍址自97年9月22日之後，已非
    異議人之住居所，當無疑義。本案之舉發時間係為99年1 月
    26日，而原舉發機關寄送之舉發通知單係送達至苗栗縣頭份
    鎮○○路52號，足見本件之舉發通知單未向異議人之戶籍地
    址「基隆市○○區○○街198巷51之1號5 樓」合法送達甚明
    ，揆諸前揭說明，本件舉發通知單之送達程序於法尚有未合
    ，當不生合法送達之效力。至於汽車所有人地址如有變更，
    應向公路監理機關辦理登記，道路交通安全規則第23條第1
    項雖定有明文，惟本件異議人未依上開規定辦理地址變更登
    記，核係應否依道路交通管理處罰條例第16條第1項第1款「
    各項異動，不依規定申報登記者」之規定處罰之問題，尚不
    得以異議人未向公路監理機關辦理地址變更登記，即認本案
    之舉發通知單可僅向車籍地送達已該當踐行合法通知送達之
    程序，而仍應依前揭行政程序法第72條第1 項前段之規定向
    異議人之實際之住居所送達，方屬合法，於此敘明。
五、本件處分既有上述瑕疵，且因本件原舉發通知單未經合法送
    達，本院尚無從自為裁定，又因本件原舉發通知單之付郵時
    間係在異議人違規行為之3 個月內（99年2 月2 日），有傳
    真查詢國內各類掛號郵件查單為證，而道路交通管理處罰條
    例第90條規定「逾3 個月不得舉發」，應係以警員填掣違反
    道路交通管理事件通知單並交郵之日為計算基準（交通部86
    年5 月30日（86）交路字第026083號函參照），本件舉發並
    無逾3 個月期限之問題，自應由原舉發機關就本件舉發通知
    單先向異議人為合法送達後，再依異議人是否依同條例第9
    條第1 項規定自動繳納罰鍰或到案聽候裁決，以為處理。從
    而，本件聲明異議為有理由，應由本院將原處分撤銷，並發
    回原處分機關，就異議人之行為於調查後就所涉違規事實另
    為適法之處分。
六、據上論斷，應依道路交通管理處罰條例第87條第2 項，道路
    交通案件處理辦法第20條前段，裁定如主文。
中    華    民    國    99    年    8     月    31    日
                    交通法庭法  官  周霙蘭
以上正本證明與原本無異。
對於本件裁定如有不服，應於收受送達後5日內，向本院提出抗
告書狀，敘述抗告之理由，抗告於臺灣高等法院。
中    華    民    國    99    年    8     月    31    日
                            書記官  莊智凱

司法院資訊處製作；財團法人民間司法改革基金會備份。
